【裁判字號】    98,易,1314
【裁判日期】    980519
【裁判案由】    詐欺
【裁判全文】
臺灣臺中地方法院刑事判決              98年度易字第1314號
公  訴  人  臺灣臺中地方法院檢察署檢察官
被      告  甲○○
上列被告因詐欺案件，經檢察官提起公訴（98年度偵字第2903號
），茲被告於準備程序中就被訴事實為有罪之陳述，經受命法官
告以簡式審判之旨，並聽取當事人之意見後，本院合議庭裁定由
受命法官獨任進行簡式審判程序，判決如下：
    主          文
甲○○幫助意圖為自己不法之所有，以詐術使人將本人之物交付
，處拘役伍拾玖日，如易科罰金，以新臺幣壹仟元折算壹日。
    犯罪事實及理由
一、本案之犯罪事實及證據，除於起訴書犯罪事實欄一第10至11
    行關於「旋即於不詳時間，在不詳處所，將上開文件販售或
    無償提供與詐騙集團成員」之記載，更正記載為「於97年11
    月20日下午3時許，在臺中市○○路與向上路口附近，將上
    開帳戶之存摺、提款卡及密碼等物交付予姓名年籍不詳綽號
    『阿龍』之詐騙集團成員」及補充「被告於本院準備程序及
    審理時為認罪之陳述」為證據外，餘均引用檢察官起訴書之
    記載（如附件）。
二、按幫助犯之成立，主觀上行為人須有幫助故意，客觀上須有
    幫助行為，亦即對犯罪須與正犯有共同之認識，而以幫助之
    意思，對於正犯資以助力，而未參與實施犯罪之行為者而言
    （參照最高法院75年度臺上字第1509號、88年度臺上字第
    1270號判決意旨）。本件被告將其上開合作金庫商業銀行五
    權分行帳戶之存摺、提款卡及密碼，交付予真實姓名年籍不
    詳綽號「阿龍」之成年男子，使其所屬之詐欺集團作為對被
    害人實行詐欺取財犯罪之取款工具，顯係基於幫助他人實行
    詐欺取財犯罪之犯意，且所為提供金融帳戶之行為，亦屬刑
    法詐欺罪構成要件以外之行為。而該詐欺集團取得被告提供
    之上開帳戶存摺、提款卡及密碼後，藉以作為詐欺被害人乙
    ○○等之用，該犯罪集團成員係犯刑法第339條第1項詐欺取
    財罪。是核被告所為，係犯刑法第30條第1項前段、第339條
    第1項之幫助詐欺取財罪。被告以幫助詐欺取財犯罪之意思
    參與犯罪，為詐欺取財之幫助犯，爰依刑法第30條第2項規
    定，依正犯之刑減輕之。
三、依刑事訴訟法第273條之1第1項、第299條第1項前段、第310
    條之2、第454條第1項、第2項，刑法第339條第1項、第30條
    第1項前段、第2項、第41條第1項前段，刑法施行法第1條之
    1第1項、第2項前段，判決如主文。
四、如不服本判決，得於判決書送達之日起10日內，以書狀敘述
    理由，向本院提出上訴（須附繕本）。
中    華    民    國    98    年    5     月    19    日
                  刑事第十三庭  法  官  許月馨
以上正本證明與原本無異。
如不服本判決應於收受送達後10日內向本院提出上訴書狀，並應
敘述具體理由；其未敘述上訴理由者，應於上訴期間屆滿後20日
內向本院補提理由書（均須按他造當事人之人數附繕本）「切勿
逕送上級法院」。
                                書記官  黃美雲
中    華    民    國    98    年    5     月    19    日
附錄本案論罪科刑法條全文
中華民國刑法第339條
意圖為自己或第三人不法之所有，以詐術使人將本人或第三人之
物交付者，處5年以下有期徒刑、拘役或科或併科1千元以下罰金
。
以前項方法得財產上不法之利益或使第三人得之者，亦同。
前二項之未遂犯罰之。
附件：
臺灣臺中地方法院檢察署檢察官起訴書                  棠股
                                      98年度偵字第2903號
    被      告  甲○○  女  20歲（民國○○年○○月○○日生）
                        籍設新竹縣尖石鄉梅花村梅花37號
                        現居臺中市○區○○街61號
                        國民身分證統一編號：Ｚ000000000號
上列被告因詐欺案件，業經偵查終結，認應提起公訴，茲將犯罪
事實及證據並所犯法條分敘如下：
            犯罪事實
一、甲○○明知一般平常之人均得向金融機構申請帳戶使用，無
    須借用他人帳戶始得處理金錢事務，且能預見一般人無故取
    得他人金融帳戶使用之行徑常與財產犯罪之需要密切相關，
    不自行申辦帳戶使用反出價收買他人存摺之人，顯係遂行不
    法所有意圖用以詐騙他人，又對於提供帳戶予他人使用雖不
    必然引發他人萌生犯罪之確信，但仍以縱有人持以犯罪亦不
    違背其本意之不確定故意，而基於幫助詐欺集團向他人詐取
    財物之未必故意，於民國97年11月20日11時許，至臺中市○
    ○路○段61號之合作金庫商業銀行五權分行開設帳號
    0000000000000號帳戶後，旋即於不詳時間，在不詳處所，
    將上開文件販售或無償提供與詐騙集團成員，以幫助詐欺集
    團從事財產犯罪。該詐騙集團在收受前開存摺、提款卡及密
    碼後，隨即基於詐欺取財之犯意聯絡，於97年11月21日上午
    9時30分許，佯以「桃園縣警察局員警」、「桃園地檢署書
    記官」之名義，接續撥打電話向乙○○詐稱其捲入其他刑事
    案件，必須將帳戶內之財物領出轉至其指定之帳戶內做資金
    託管云云，致使乙○○陷於錯誤，乃聽從詐騙集團成員之指
    示，於97年11月21日中午12時33分許，至臺中縣大里市○○
    路○段261號之合作金庫商業銀行北大里分行，匯款新臺幣（
    下同）20萬元，甲○○即以此方式幫助犯罪集團以詐術取得
    他人財物。嗣因乙○○察覺異狀，於97年11月21日下午2時
    10分許，報警處理而循線查悉上情。
二、案經臺中市警察局第四分局報告偵辦。
            證據並所犯法條
一、被告甲○○經傳未到。其雖於警詢中坦承於上揭時地開設上
    開合作金庫商業銀行五權分行帳戶之存摺、提款卡、密碼之
    事實，惟矢口否認有何幫助詐欺取財犯行，辯稱：其帳戶係
    借予年籍姓名不詳綽號為「阿龍」之友人，作為「阿龍」之
    母親匯款給「阿龍」之用，嗣後有向「阿龍」索回該帳戶，
    惟「阿龍」均未還，故不知其存摺等何以落入詐騙集團手中
    云云。惟查：
    （1）前揭犯罪事實，業據告訴人乙○○於警詢中指訴綦詳
         ，復有合作金庫商業銀行無摺存入憑條、甲○○之合
         作金庫銀行交易明細等件附卷可稽。
    （2）被告雖辯稱其帳戶係借予友人「阿龍」使用，但始終
         提不出「阿龍」之真實年籍資料，甚且其提供用以聯
         絡「阿龍」之行動電話號碼0000000000，亦早於96 年
         2月27日停止使用，有通聯調閱查詢單附卷，其所辯顯
         係矯飾；另被告於97年11月20日上午11時許，開設上
         開帳戶完成後，即提領開戶之1千元後，於97年11月20
         日15時許，在臺中市○○區○○路1段與東興路口「
         7-11」超商門口，交付「阿龍」使用亦為被告所自承
         ，被告基於友誼之信賴關係，始借予友人「阿龍」帳
         戶供其匯款轉帳，何須先行提領現金？且被告亦可告
         知帳號，嗣「阿龍」母親匯款後，再提領現金給付「
         阿龍」即可，衡情豈有交付帳戶存摺、提款卡、密碼
         、印章等物品之理？再查，金融卡事關個人財產權益
         之保障，其專有性甚高，一般人均有妥為保管及防止
         他人任意使用之認識，此等專有物品如落入不明人士
         手中，而未加以闡明正常用途，極易被利用為與財產
         有關之犯罪工具，此為吾人依一般生活認知所易於體
         察之常識。是有犯罪意圖者，非有正當理由，而徵求
         他人提供帳戶，客觀上實可預見其目的，係供為某筆
         資金之存入，後再行領出之用，且該筆資金之存入及
         提領過程係有意隱瞞其流程及行為人身分曝光之用意
         ，此一般人本於一般認知能力均易於瞭解，故被告應
         可預見金融帳戶存摺提供他人使用將幫助他人實施詐
         欺犯罪，但仍將其帳戶存摺、提款卡交付他人，顯具
         縱有人以其金融帳戶實施詐欺犯罪亦不違背其本意之
         幫助意思甚明。
      (3)綜上所述，本案事證明確，被告所辯，應不足採，其
         犯行足以認定。
二、被告甲○○以幫助之意思，參與前開犯罪集團之詐欺犯行，
    核係犯刑法第339條第1項、第30條第1項之幫助詐欺取財罪
    嫌。
三、依刑事訴訟法第251條第1項提起公訴。
  此  致
臺灣臺中地方法院
中    華    民    國    98    年    3     月    31    日
                              檢  察  官  陳  松  吉
本件正本證明與原本無異
中    華    民    國    98    年    4     月    7     日
                              書  記  官  李  佳  倫
所犯法條
中華民國刑法第339條第1項
意圖為自己或第三人不法之所有，以詐術使人將本人或第三人之
物交付者，處5年以下有期徒刑、拘役或科或併科1千元以下罰金
。
中華民國刑法第30條
幫助他人實行犯罪行為者，為幫助犯。雖他人不知幫助之情者，
亦同。


司法院資訊處製作；財團法人民間司法改革基金會備份。
